# “买试剂送仪器”中购买方的会计处理

提问人：PIL 时间：2016-11-22 18:32:47
参考计学撮要4-2-4 医药企业在“买试剂送仪器”销售模式下免费提供给医院的仪器的核算，医药企业的会计处理也学习，是按照合同中有无约定医院在规定期限内的试剂最低采购量或采购额，或者虽然约定了最低采购量或最低采购额，但该采购量或采购额按照正常利润水平计算的毛利是否足以支持仪器成本和日常维护及修理支出的回收确认经营租赁或融资租赁。 1 、 但作为买方应如何处理呢？
买方可能直接确认固定资产，还是按照医药企业同样的思路进行处理呢？ 2 、医药企业按经营租赁处理，每期可确认的租金收入取决于试剂销售收入和毛利率，是否将该部分毛利全部确认为或有租金呢？

回答人：chenyiwei
该事项与《瑞华研究 2010 ～ 2014 汇编》之“问题4-2-4（医药企业在“买试剂送仪器”销售模式下免费提供给医院的仪器的核算）”所述背景类似。虽然《瑞华研究》中的该问题解答是站在医药企业的角度讨论其会计处理，但医院作为交易对方，其会计处理应当是对称的，因此同样可以参考该问题解答确定医院在此类业务中的会计处理方法（假设该医院执行企业会计准则，下同），其核心在于根据对合作期限内该设备所有权上的主要风险和报酬的享有和承担情况的判断，确定该交易实质上构成融资租赁还是经营租赁，根据该租赁交易的类型，选择对应的会计处理方法进行会计处理。该判断应当基于单个合作项目合同进行个案分析。如该问题解答所述，在判断租赁类型时，合作期满后设备的归属并不是主要考虑因素，而是合同中约定的试剂（或耗材、服务）的最低采购量（或最低采购额）依据其通常的毛利水平，能否保证B公司收回其对该设备的投资并获得合理收益。 如果判断该交易类型为经营租赁，则医院一方的会计处理原则为：将A医院向B公司支付的试剂或耗材、服务的价款合理区分为试剂（或耗材、服务）采购款和设备租金两部分，分别进行会计处理。如果所采购的试剂或耗材的周转较快，也可以不做区分，按实际应支付的合同采购价款计入医院的经营成本。
如果判断该交易类型为融资租赁，则医院一方的会计处理原则为：应将所支付的服务费或试剂、耗材价款中合理拆分出设备价款，按该设备于交付日的公允价值确认为一项固定资产（其金额应等于后续每期需支付的咨询服务费或试剂（耗材）价款中所包含的设备款的折现值），将设备款的折现值确认为长期应付款，不计入接受服务或采购试剂（耗材）的成本。同时对该设备按预计可使用年限计提折旧并计入医院的营业成本。